【裁判字號】    94,易,787
【裁判日期】    950306
【裁判案由】    妨害家庭
【裁判全文】
臺灣士林地方法院刑事判決               94年度易字第787號
公  訴  人  臺灣士林地方法院檢察署檢察官
被      告  丁○○
上列被告因妨害家庭案件，經檢察官提起公訴（94年度偵字第22
62號），本院判決如下：
    主  文
丁○○連續與有配偶之人相姦，處有期徒刑伍月，如易科罰金以
佰元折算壹日。
    事  實
一丁○○（起訴書誤載為劉仁碩）明知丙○○（另經檢察官為不
  起訴處分確定）為有配偶之人，竟基於與丙○○相姦之概括犯
  意，於民國92年5 月底某日晚間11時許，在臺北市北投區新北
  投公園內與丙○○為性行為後，即於翌日起，分別在丙○○位
  在臺北市○○區○○路68巷23弄8 號3 樓之住處、臺北市○○
  區○○路天主巷1 號鳳凰閣溫泉休息飯店、臺北市○○區○○
  路2 段21巷12號天母貴族商務汽車休閒旅館、臺北市士林區○○○路○ 段728 巷2 號花翎旅店、士林夜市○○○○街2 樓停
  車場一角之倉庫小房間、丁○○位在臺北市士林區○○○路33
  8巷20號住處，迄93年8 月間某日，在臺北市○○區○○路116
  號新榮旅社止，發生10餘次性行為。嗣因丙○○之夫甲○○於
  93 年9月間察覺有異，詢之丙○○始知上情。
二案經甲○○訴由臺北市政府警察局士林分局報告台灣士林地方
  法院檢察署檢察官偵查起訴。
    理  由
一按刑事訴訟法第159 條第1 項雖規定，被告以外之人於審判外
  之言詞或書面陳述，除法律有規定外，不得作為證據。惟同法
  第159 條之5 第2 項已規定，當事人、代理人或辯護人於法院
  調查證據時，知有第159 條第1 項不得為證據之情形，而未於
  言詞辯論終結前聲明異議者，視為有前項之同意（指同條第1
  項之同意作為證據）。此乃第159 條第1 項所容許，得作為證
  據之例外規定之一。經查：證人丙○○於偵查中所為於92年5
  月底某日至93年8 月間與被告發生性行為之證述，將致自己受
  有通姦罪之刑事訴追或處罰，原得拒絕證言，惟檢察官僅於詢
  問證人丙○○與被告間有無親戚或僱用關係，即命其具結，並
  未告知證人丙○○有拒絕證言之權利，並不發生具結之效力，
  是以證人丙○○於偵查中之證言，應視同審判外之陳述。惟被
  告於本院調查證據時，並未就本院所調查之證據（包括證人丙○○於偵查中之陳述）主張有刑事訴訟法第159 條第1 項不得
  採為證據之情形，故上開證人丙○○於偵查中之證言以及本案
  經調查之證據均有證據能力，核先敘明。
二訊據被告固坦承曾於92年11月底之前曾與丙○○在臺北市北投
  區新北投公園及丙○○前揭住處與丙○○發生性行為之情，惟
  矢口否認有何相姦之犯行，辯稱：曾問過丙○○及同事有關丙○○是否有先生或男友一事，但丙○○和同事都說沒有，所以
  和丙○○發生性行為之時，並不知道丙○○為有配偶之人，待
  92年12月丙○○告知伊有配偶之後，即未再與丙○○發生性行
  為云云。
三惟查
  (一)證人丙○○為告訴人甲○○之妻，2 人於77年10月18日結婚
    ，於92年5 月底迄93年8 月止之期間，兩人之婚姻關係仍存
    在，並育有2 子等情，業據證人丙○○及告訴人甲○○分別
    於偵查及本院審理中證述明確（見偵卷第55頁、本院卷第38
    頁、第46頁），並有告訴人甲○○之國民身分證正反面影本
    及戶口名簿在卷可憑（見偵卷第30頁、第39頁）。堪認證人
    丙○○於前述期間為有配偶之人。
  (二)被告與證人丙○○於92年5 月底某日晚間11時許在臺北市北
    投區新北投公園第一次發生性行為後，即於翌日起，分別在
    證人丙○○位在臺北市○○區○○路68巷23弄8 號3 樓之住
    處、鳳凰閣溫泉休息飯店、天母貴族商務汽車休閒旅館、花
    翎旅店、士林夜市○○○○街2 樓停車場一角之倉庫小房間
    、被告位在臺北市士林區○○○路338 巷20號住處，最後一
    次是於93年8 月間某日，在新榮旅社內，發生10餘次性行為
    之情，此據證人丙○○於警詢、偵查及本院審理中證述綦詳
    （見偵卷第14頁至第15頁、第54頁、本院卷第39頁）。
  (三)其中，被告雖僅是認於92年5 月底某日以及於92年11月以前
    ，曾與證人丙○○在新北投公園以及證人丙○○住處，與證
    人丙○○發生3 次性行為等情，並否認於92年12月之後再與
    證人丙○○發生性行為，更未於93年8 月間在新榮旅社與證
    人丙○○有性行為乙節（見偵卷第5 頁、第55頁），但查：
    1.男女性交原屬隱密私諱之事，除證人丙○○與被告在場2
      人之外，並無從調查其他證據以明被告與證人丙○○發生
      性行為之時間、地點及次數。而證人丙○○與被告間之性
      行為，為正常婚姻關係以外之男女交往，證人丙○○對此
      生活中之異常事項，記憶當屬深刻，況證人丙○○亦無必
      要在被告坦認之發生性行為之時間、地點之外，捏造更多
      與被告間之通姦次數，致其更難取得告訴人甲○○之諒解
      ，故證人丙○○上開有關與被告發生性行為之時間、地點
      和次數，誠屬可信。
    2.參以被告自承與證人丙○○之交往期間即係自92年5 月底
      某日起至93年8 月止（見本院卷第50頁），被告於警詢中
      也供承：曾於93年8 月與證人丙○○至新榮旅社，僅辯稱
      ：兩人只是一起休息看電視而已云云（見偵卷第6 頁），
      再審酌卷附證人丙○○所使用之0000000000號行動電話自
      93年3 月起至93年8 月31日止之通話明細清單所示（見偵
      卷第40頁至第49頁），證人丙○○與被告於警詢中所提供
      其使用之行動電話號碼0000000000（見偵卷第4 頁，調查
      筆錄「電話號碼欄」之記載）間，通話次數密集頻繁，也
      多有時間久長之通話記錄，堪信被告與證人丙○○斯時關
      係猶然密切良好。且被告與證人丙○○於92年5 月底起即
      有性關係，證人丙○○也是有配偶之人，均如前述，綜合
      上情，被告與證人丙○○於93年8 月底至新榮旅社時，彼
      此既未交惡，又曾經有性行為，證人丙○○也不避諱其為
      有配偶之人而與被告同至旅社，被告竟辯稱：2 人僅是休
      息看電視，並未發生性行為云云，顯然有悖於常人本於被
      告與證人丙○○2 人間交往經驗所得之合理推論，不足採
      信。足認證人丙○○證稱：於93年8 月間某日與被告在新
      榮旅社發生最後一次性行為之情，應與事實相符。被告以
      最後一次與證人丙○○發生性行為之時間為92年11月間，
      於92年12月以後即未與證人丙○○有性行為等語資為辯解
      ，並無可取。
    3.至鳳凰閣溫泉休閒飯店櫃臺人員張素蓮、天母貴族商務汽
      車休閒旅館旅館經理陳春松、花翎旅店櫃臺人員劉振作、
      新榮旅社櫃臺人員張美智雖於警詢中均陳稱：休息旅客並
      未登記資料，也查無被告與證人丙○○之住宿資料等語，
      有查訪記錄表4 紙在卷足憑（見偵卷第25頁至第28頁），
      但此係因上開旅館之作業方式，均只記錄住宿旅客之資料
      ，而未登記休息旅客之姓名年籍所致，尚難遽論被告即未
      曾與證人丙○○至上開地點，利用休息之機會發生性行為
      之情事，故不足以推翻證人丙○○證述之信憑性，也無從
      資為被告有利之認定，附此敘明。
  (四)被告再辯稱：係在92年12月才知道證人丙○○為有配偶之人
    云云。但查：被告於92年5 月與證人丙○○第一次外出見面
    時，即主動詢問丙○○是否已婚，證人丙○○即告以實情，
    被告也看過證人丙○○之身分證，並見過證人丙○○之子等
    節，業據證人丙○○於本院審理時結證明確（見本院卷第39
    頁）。次查：證人丙○○與告訴人甲○○係共同居住在臺北
    市○○路68巷23弄8 號3 樓，業據證人丙○○及告訴人甲○○於本院為人別訊問時陳稱在卷，雖告訴人甲○○於91年11
    月起，至92年12月18日間，係赴馬來西亞工作，每3 個月始
    返台一次，但伊所穿著之衣服、鞋子或使用之盥洗用具，仍
    擺放在住處房間內，且房間床頭牆上即掛有證人丙○○和告
    訴人甲○○之婚紗照，住處客廳之櫃子，也貼滿證人丙○○
    與告訴人甲○○所生之子合照之大頭貼等情，分據告訴人甲○○及證人丙○○於本院審理中證述在卷（見本院卷第40頁
    、第46頁、第47頁）。而被告與丙○○交往之過程中，被告
    曾赴丙○○與告訴人甲○○前開住處發生性行為等情，業據
    被告供承在卷，核與證人丙○○證述相符，則被告至證人丙○○住處時，當會看到房間內告訴人甲○○之個人用品，以
    及告訴人甲○○和證人丙○○之婚紗照，也可見到客廳內貼
    有證人丙○○與其子合拍之大頭貼，在在均可彰顯證人丙○○為有配偶之人。若證人丙○○有意對被告隱瞞其已有配偶
    之身份，當不致同意被告至其可輕易揭露其為有配偶之人的
    住處為性行為，顯見證人丙○○應未對被告隱瞞其婚姻狀態
    為有偶之事實。堪信被告於92年5 月時，與證人丙○○交往
    之初，即已知悉證人丙○○為有配偶之人。加以被告係因至
    證人丙○○所任職之公司收取交付快遞之貨物始認識證人丙○○，而告訴人甲○○即在同一間公司工作，此據證人丙○○與告訴人甲○○在偵查中所陳明（見偵卷第55頁），衡情
    公司同事均應得知悉證人丙○○與告訴人甲○○係屬夫妻，
    證人丙○○也無從對公司同事隱瞞其已婚之情，故證人丙○○於本院審理中證稱：公司同事均知道伊已婚，伊未曾在公
    司內聲稱自己未婚等語（見本院卷第43頁），誠屬可信。被
    告雖向本院聲請傳喚丙○○之公司同事乙○○為證，然乙○○於本院審理中，經本院合法通知並未到庭，被告則稱：乙○○並無意願到庭等語。縱乙○○確實到庭證稱：證人丙○○曾向伊表示無先生也無男友云云，但既與證人丙○○與告
    訴人甲○○夫妻本在同一間公司工作之客觀情事有違，亦不
    能證明證人丙○○曾向被告為相同之表示。被告僅空言辯稱
    ：曾詢問過丙○○公司同事，也被告知丙○○無先生或男友
    云云，尚屬無據。
  (五)綜上所述，被告於92年5 底月與證人丙○○發生性行為前，
    即知證人丙○○為有配偶之人甚明，且於93年8 月仍與證人
    丙○○有姦淫行為，被告辯稱：係至92年12月才知道證人丙○○已婚，之後就未再與證人丙○○發生性行為云云，乃卸
    責之詞，不足採信。本件事證明確，被告犯行堪以認定，應
    依法論科。
四核被告所為，係犯刑法第239 條後段之相姦罪。被告先後10餘
  次相姦行為，時間緊接，犯罪構成要件相同，顯係基於概括犯
  意反覆為之，為連續犯，應以一罪論，並依法加重其刑。爰審
  酌被告與丙○○相姦，對告訴人甲○○之家庭幸福圓滿維持權
  之傷害甚大、相姦之期間長約1 年餘，次數為10餘次、犯後否
  認犯行且未與告訴人甲○○和解等一切情狀，量處有期徒刑5
  月，並諭知易科罰金之折算標準
據上論斷，依刑事訴訟法第299 條第1 項前段，刑法第56條、第
239 條後段、第41條第1 項，罰金罰鍰提高標準條例第2 條，判
決如主文。
本案經檢察官呂永魁到庭執行職務。
中    華    民    國    95    年    3     月    6     日
                  刑事第四庭審判長法  官    謝靜恒
                                  法  官    周明鴻
                                  法  官    許碧惠
以上正本證明與原本無異。
如不服本判決，應於判決送達後10日內，向本院提出上訴狀。
                                  書記官    徐仁豐
中    華    民    國    95    年    3     月    6     日
附錄
刑法第239條
有配偶而與人通姦者，處一年以下有期徒刑。其相姦者亦同。

司法院資訊處製作；財團法人民間司法改革基金會備份。
